臺灣高等法院刑事判決
110年度上易字第1167號
上  訴  人  
即  被  告  林語彤


選任辯護人  張晏晟律師
            簡佑君律師
上  訴  人  
即  被  告  李興豪




選任辯護人  王志超律師
            羅聖鈞律師
上列上訴人即被告等因恐嚇等案件，不服臺灣臺北地方法院109
年度易字第19號，中華民國110年4月13日第一審判決(起訴案號
：臺灣臺北地方檢察署108年度偵字第5927號)，提起上訴，本院
判決如下：
    主  文
上訴駁回。
    事  實
一、乙○○經友人介紹結識來臺觀光之大陸地區人民陳德文，民國
    107年12月14日下午5時許，雙方相約在臺北市內湖區「星巴
    克咖啡店」，由乙○○向陳德文說明在臺申請商業登記法規等
    事宜。言談間，陳德文向乙○○敘及自己財力不斐，乙○○竟與
    甲○○、真實姓名年籍不詳綽號「阿財」及另二真實姓名年籍
    不詳之男子(無證據證明未滿18歲，下稱甲○○等四人或逕稱
    「對方」)，共同萌意圖為自己不法所有，以恐嚇使人將本
    人之物交付之恐嚇取財與以脅迫使人行無義務事之強制犯意
    聯絡，設局由乙○○藉口招待飲宴，誘使陳德文偕同不知情的
    廖敏喬，於107年12月14日下午8時30分許，一起至臺北市○○
    區○○○路000號0樓「金碧酒店」(下稱本案酒店或金碧酒店)A
    2包廂內消費(下稱案發地點或逕稱A2包廂)。過程中，乙○○
    以不詳方式告知甲○○等四人，俾渠等先於同日下午8時16分
    許進入金碧酒店A5包廂守候，並於同日下午9時48分許，闖
    入案發地點，先脅令陳德文、廖敏喬等人不准離開(未達私
    行拘禁程度)且交出手機；陳德文、廖敏喬因恐懼聽從而行
    此交出手機、留在現場之無義務事，乙○○並佯裝受脅一併交
    出身上手機。甲○○等四人控制現場後，承前犯意，藉詞逼迫
    陳德文匯款人民幣2千萬元到其指定帳戶。但因陳德文拒絕
    匯款，甲○○等四人便與陳德文發生拉扯，過程中阿財有亮出
    刀子(無證據證明該刀乃槍砲彈藥刀械管制條例所管制之刀
    械)，某一人先徒手打陳德文巴掌，又持酒瓶砸傷陳德文頭
    部等處，致陳德文因頭部、左臉、額頭、頸部、左膝、小腿
    及左手擦挫傷等傷害(此部分包含於恐嚇取財之強暴行為內
    ，不另構成傷害罪)而心生畏懼答應付錢，並聯繫其公司員
    工「老宇」(陳德文於偵查中有稱「小宇」，有稱「老宇」
    ，但根據通訊軟體截圖，暱稱為「老宇」)協助匯款，但仍
    討價還價中。惟因喧嘩聲過大，金碧酒店服務人員（下或稱
    「少爺」或「小弟」)進來干涉並要求渠等離去。甲○○等四
    人見遭酒店人員干涉，且陳德文已答應匯款，始允許廖敏喬
    取回自己手機離開，然仍與乙○○協同陳德文於同日下午11時
    42分許，分乘車牌號碼000-0000號自用小客車與某不知情司
    機駕駛的營業用小客車（下稱計程車），轉往位於臺北市○○
    區○○路0段0號地下室B1之「金坊酒店」V18包廂(店招101酒
    店，下稱金坊酒店)。而陳德文之員工老宇，於107年12月15
    日凌晨0時38分許開始，分8筆，以「北京青草地方商貿有限
    公司」之不詳銀行帳戶匯款人民幣(以下未標識幣別者亦同)
    37萬元至依甲○○等四人指示的大陸地區「中國農業銀行」戶
    名王朝陽，帳號0000000000000000000號帳戶(下稱本案帳戶
    )內，甲○○等四人方由其中某人陪同陳德文攔乘計程車返回
    陳德文在臺灣地區下榻之「君悅酒店」。陳德文幾經思索，
    於107年12月16日下午6時36分許，至國泰醫院(全名國泰醫
    療財團法人國泰綜合醫院)檢傷後報警處理，始循線查悉上
    情。
二、案經陳德文訴由臺北市政府警察局中山分局報告臺灣臺北地
    方檢察署檢察官偵查起訴。
    理  由
壹、證據能力
一、告訴人陳德文警詢及偵查中檢察事務官詢問之陳述，對於被
    告乙○○、甲○○均具有證據能力
(一)按告訴人為接受文書之送達，應將其住所、居所或事務所向
    法院陳明…如在法院所在地無住所、居所或事務所者，應陳
    明以在該地有住所、居所或事務所之人為送達代收人，刑事
    訴訟法第55條第1項定有明文。查告訴人陳德文係大陸地區
    人並於107年12月27日出境，有告訴人的護照影本、大陸地
    區人民明細資料報表在卷可查(見偵卷第51、139頁)。本件
    上訴人即被告(下稱被告)甲○○之辯護人聲請傳喚告訴人陳德
    文為證人以供交互詰問，告訴人雖目前人在境外，然其既已
    陳明曾學立律師為送達代收人，則對於告訴人兼證人陳德文
    之送達，以通知達到曾學立律師，即屬合法送達。
(二)次按被告以外之人於審判中，滯留國外而傳喚不到者，其於
    檢察事務官、司法警察官或司法警察調查中所為之陳述，經
    證明具有可信之特別情況，且為證明犯罪事實之存否所必要
    者，得為證據，同法第159條之3第3款亦有明定。本件證人
    傳票於111年5月12日時已送達曾學立律師，本院並請該律師
    陳報若告訴人兼證人有申請入境需要，請於庭前30日之前通
    知本院，以利向疾管局發文處理陳德文在疫情國境管制期間
    之相關入境手續，有本院送達回證在卷可查(見本院卷第455
    頁)，足見證人陳德文之傳票已合法送達。
(三)又送達代收人曾學立律師陳報陳德文於109年8月18日派駐阿
    拉伯聯合大公國，目前仍在阿拉伯聯合大公國，此有刑事陳
    報狀及附件陳德文入境阿拉伯聯合大公國(全名United Arab
    Emirate，英文縮寫UAE)護照入境章照片乙幀在卷可查(見本
    院卷第307至311頁)，而該證人陳德文於本院審判期日前未
    入境，足認傳喚不到，其既滯留國外，亦無從拘提。本院既
    已透過可行之法定程序及通常可能手段，仍不能使居留國外
    之陳德文到庭。
(四)再者，陳德文於警局由警員丙○○詢問並製作筆錄(見偵卷第4
    5至51頁)，警員丙○○於本院審理中到庭證稱：警詢筆錄是依
    照告訴人陳述的被害經過製作的，關於被害人所做的任何陳
    述都在筆錄內(見本院卷第281、279頁)，被害人並提供其受
    傷的驗傷單及從他帶來的手機提出匯錢的資料，我就拍下來
    附卷等情(見偵卷第275頁)，是告訴人陳德文警詢筆錄係警
    員依告訴人之陳述而如實記載，應可認定，而被告甲○○、乙○○及渠等辯護人對警詢筆錄如實記載亦無意見(見本院卷第2
    72頁)，另告訴人於偵查中經檢察事務官詢問製作詢問筆錄
    ，係由檢察事務官與書記官以一問一答方式製作，此有詢問
    筆錄在卷可查(見偵卷第229至233頁)，而被告甲○○、乙○○及
    渠等辯護人於本院審理中均陳述不聲請勘驗上開筆錄(見本
    院卷第271頁)，且被告等人及渠等辯護人對陳德文在偵查中
    由告訴代理人曾學立律師、證人陳昱成陪同受檢察事務官詢
    問並由書記官製作筆錄之相關情形，亦稱無意見，此有本院
    準備程序筆錄可查(見本院卷第345頁)，可認告訴人陳德文
    警詢及偵查中詢問之陳述，具有可信之特別情況，且為證明
    犯罪事實之存否所必要，依前述規定，得為證據。
(五)再刑事被告對證人之詰問權利，乃憲法第16條保障人民之訴
    訟權利之一，且屬憲法第8條第1項規定之正當法律程序所保
    障之權利。為確保被告對證人行使反對詰問權，證人於審判
    中，應依法定程序，到場具結陳述，並就其指述被告不利之
    事項，接受被告之反對詰問，其陳述始得作為認定被告犯罪
    事實之判斷依據。例外的情形，僅在被告未行使詰問權之不
    利益經由法院採取衡平之措施，其防禦權業經程序上獲得充
    分保障時，始容許援用未經被告詰問之證詞，採為認定被告
    犯罪事實之證據。而被告之防禦權是否已獲程序保障，亦即
    有無「詰問權之容許例外」情形，應審查：(1)事實審法院
    為促成證人到庭接受詰問，是否已盡傳喚、拘提證人到庭之
    義務（即學理上所謂之義務法則）。(2)未能予被告對為不
    利指述之證人行使反對詰問權，是否非肇因於可歸責於國家
    機關之事由所造成，例如證人逃亡或死亡（歸責法則）。(3
    )被告雖不能行使詰問，惟法院已踐行現行之法定調查程序
    ，給予被告充分辯明之防禦機會，以補償其不利益（防禦法
    則）。(4)系爭未經對質詰問之不利證詞，不得據以作為認
    定被告犯罪事實之唯一證據或主要證據，仍應有其他補強證
    據佐證該不利證述之真實性（佐證法則）。在符合上揭要件
    時，被告雖未行使對不利證人之詰問權，應認合於「詰問權
    之容許例外」，法院採用該未經被告詰問之證言，即不得指
    為違法(最高法院103年度台上字第2182號判決意旨參照)。
    經查被告甲○○及其辯護人雖因證人陳德文未到庭，而無法進
    行交互詰問，然本院為促成證人陳德文到庭接受詰問已盡傳
    喚之法義務，而證人陳德文未能到庭亦非可歸責於國家機關
    ，上開被告雖無法詰問證人陳德文，然法院已踐行現行之法
    定調查程序，並給予被告充分辨明之防禦機會，且本件除證
    人陳德文不利證詞外，仍有其他補強證據佐證該不利證述之
    真實性，是被告甲○○及辯護人無法詰問證人陳德文應符合上
    開詰問權容許之例外情形，併此敘明。   
二、證人廖敏喬偵查中陳述，對於被告乙○○、甲○○均有證據能力
　　按刑事訴訟法第159條之5立法意旨，在於確認當事人對於傳
    聞證據有處分權，得放棄反對詰問權，同意或擬制同意傳聞
    證據可作為證據，屬於證據傳聞性之解除行為，如法院認為
    適當，不論該傳聞證據是否具備刑事訴訟法第159條之1至第
    159條之4所定情形，均容許作為證據，不以未具備刑事訴訟
    法第159條之1至第159條之4所定情形為前提。此揆諸「若當
    事人於審判程序表明同意該等傳聞證據可作為證據，基於證
    據資料愈豐富，愈有助於真實發見之理念，此時，法院自可
    承認該傳聞證據之證據能力」立法意旨，係採擴大適用之立
    場。蓋不論是否第159條之1至第159條之4所定情形，抑當事
    人之同意，均係傳聞之例外，俱得為證據，僅因我國尚非採
    徹底之當事人進行主義，故而附加「適當性」之限制而已，
    可知其適用並不以「不符前四條之規定」為要件。又法院於
    何種情況，得認為適當，應審酌該傳聞證據作成時之情況，
    如該傳聞證據之證明力明顯過低或係違法取得，即得認為欠
    缺適當性；惟是否適當之判斷，係以當事人同意或視為同意
    為前提，即當事人已無爭議，故法院除於審理過程中察覺該
    傳聞證據之作成欠缺適當性外，毋庸特別調查，而僅就書面
    記載之方式及其外觀審查，認為適當即可(最高法院97年度
    台上字第563號判決意旨參照)。經查，證人廖敏喬於偵查中
    之陳述，為被告乙○○、甲○○以外之人於審判外之陳述，業經
    被告二人及渠等辯護人於本院準備程序稱僅爭執證據證明力
    (被告乙○○：見本院卷第48、142頁，被告甲○○：見本院卷第
    141、171頁)，於本院本院言詞辯論終結前均未聲明異議，
    本院審酌上開證據資料製作時之情況，尚無違法不當及證明
    力明顯過低之瑕疵，認為以之作為證據應屬適當，爰依刑事
    訴訟法第159條之5規定，認前揭證據資料均有證據能力。　
    　
三、證人吳政哲於警詢之陳述認有證據能力，至於證人黃文志於
    警詢之陳述認無證據能力
(一)按刑事訴訟法第159條之2規定被告以外之人於檢察事務官、
    司法警察官或司法警察調查中所為之陳述，與審判中不符時
    ，其先前之陳述具有較可信之特別情況，且為證明犯罪事實
    存否所必要者，得為證據。所謂「前後陳述不符」，應就前
    後階段之陳述進行整體判斷，以決定其間是否具有實質性差
    異。又「證明犯罪事實之存否所必要」，係指因無法再從同
    一陳述者取得證言，而有利用原陳述之必要性；只要認為該
    陳述係屬與犯罪事實存否相關，並為證明該事實之必要性即
    可。而是否「具有可信之特別情況」，應依陳述時之外部客
    觀情況觀察，凡足以令人相信該陳述，虛偽之危險性不高，
    另綜合該陳述是否受到外力影響，陳述人之觀察、記憶、表
    達是否正確等各項因素而為判斷（最高法院99年度台上字第
    8255號判決意旨參照)。
(二)經查：
　⒈證人吳政哲於原審審理中更異陳詞，稱其只是酒店現場負責
    人，根據本案酒店規定，要在警方臨檢時簽名、警察要求做
    筆錄時出面。警詢之陳述是本案酒店執行董事要求其根據本
    案酒店目擊少爺的說詞，到警察局做筆錄而已，實際上他不
    知道事發經過云云。惟查，證人吳政哲於警詢中指證歷歷，
    包含其如何察覺異狀，察覺後要求酒店「少爺」聯繫訂案發
    地點包廂之「幹部」瞭解並處理，且根據警方要求調閱本案
    酒店錄影紀錄等節，均係以在場目擊者之身分及第一人稱為
    敘述，從未陳述係聽聞他人陳述而來，甚者，證人吳政哲在
    警方詢問「你是否有親眼目擊？」、「案發當時有無其他在
    場人目擊且聽聞此事」時，先後證稱：「當時我注意到被害
    人所在之包廂内有發生爭執，吵架發出的喧嘩聲，於是先請
    少爺打給該桌之幹部‥」、「有少爺聽到包廂內爭執並向我
    反應，但沒有目擊包廂內爭執過程」(見偵卷第37、39頁)。
    足見證人吳政哲警詢之陳述，對於哪些是親自經歷，哪些是
    傳聞聽說，均陳述明確，並無含混不清之情形。綜觀證人吳
    政哲在警詢陳述內容，足以判斷其陳述時具有高度自主性，
    就清楚及不清楚之各種情況均能分辨，且清楚表達所知與所
    不知之情況，足以使人相信該陳述，虛偽之危險性不高，應
    認其陳述具有可信之特別情況，且為證明被告二人犯罪事實
    存否所必要，應認具有證據能力。是被告二人及渠等辯護人
    主張證人吳政哲警詢陳述無證據能力云云，即非可採。
　⒉證人黃文志於原審審理中到庭證述，其審判中證述與先前審
    判外之陳述，並無實質之前後陳述不符之情形，是認證人黃
    文志警詢之陳述，與原審審判中之陳述相符，審酌上述「證
    明犯罪事實之存否所必要」之要件，逕採具有證據能力之原
    審證詞，而捨棄證人黃文志警詢陳述，併此敘明。
四、再按「被告以外之人於審判外之言詞或書面陳述，除法律有
    規定者外，不得作為證據。」刑事訴訟法第159條第1項明文
    規定。被告乙○○及辯護人於本院爭執證人陳右翔（綽號大象
    ，陳德文一度誤稱大象為賴意文）之證據能力；另被告二人
    及其等辯護人於本院均爭執證人陳昱成偵查陳述之證據能力
    (被告甲○○：見本院卷第142頁)，而上開證人在偵查中均經
    檢察事務官詢問，然於原審及本院審理中均未到庭，而其向
    檢察事務官所為陳述，為刑事訴訟法第159條第1項為傳聞證
    據，且並無刑事訴訟法第159條之2、第159條之3之例外有證
    據能力之情形，是上開被告及辯護人既然否認其等偵查中陳
    述之證據能力，應認證人陳右翔、陳昱成對於被告乙○○並無
    證據能力；證人陳昱成對於被告甲○○無證據能力。雖檢察官
    認為陳昱成於原審經傳喚不到，應依刑事訴訟法第159條之3
    第3款規定承認其證據能力等語。惟刑事訴訟法第159條之3
    第3款規定之立法理由在於考量審判程序中，一旦發生事實
    上無從為直接審理之原因，如一概否定該審判外陳述之證據
    適格，不免違背實體真實發現之訴訟目的，為補救採納傳聞
    法則，實務上所可能發生蒐證困難之問題，始例外地承認該
    審判外之陳述，得採為證據。而稽該款前後文義及立法意旨
    ，所謂「無法傳喚或傳喚不到」，顯係指該被告以外之人「
    滯留國外或所在不明」而言，亦即以「滯留國外或所在不明
    」為其前提，倘無滯留國外或所在不明之情形，無該條款之
    適用。檢察官此部分所言，容有誤會。
五、刑事訴訟法第159條第1項規定「被告以外之人於審判外之言
    詞或書面陳述，除法律有規定者外，不得作為證據。」該所
    謂「被告以外之人於審判外之言詞或書面陳述」，並不包含
    「非供述證據」在內。按照相機拍攝之照片，係依機器之功
    能，攝錄實物形貌而形成之圖像，除其係以人之言詞或書面
    陳述為攝取內容，並以該內容為證據外，照片所呈現之圖像
    ，並非屬人類意思表達之言詞或書面陳述，當不在上引規定
    「被告以外之人於審判外之言詞或書面陳述」之範圍內，其
    有無證據能力，自應與一般物證相同，端視其取得證據之合
    法性及已否依法踐行證據之調查程序，以資認定，最高法院
    97年度台上字第3854號判決意旨參照。經查①卷內陳德文與S
    kype代號「(NEW富利通)」聯繫對話之手機翻拍照片(見偵卷
    第54至55頁)、②陳德文和代號「老宇」(下逕稱老宇)聯繫對
    話之手機翻拍照片(見偵卷第57至60頁)，是手機翻拍的照片
    ，是依機器之功能，攝錄實物形貌而形成之圖像，縱非原始
    圖檔，亦不礙其係依機器之功能，攝錄實物形貌而 形成之
    圖像之性質，有無證據能力應與一般物證相同；③陳德文請
    老宇匯款至本案帳號交易明細畫面翻拍照片(見偵卷第56頁)
    ，業據證人即警員丙○○於本院審理時證稱是被害人當天來報
    案時，提供手機的紀錄給我翻拍，是從他的手機直接翻拍出
    來的，他給我截圖，我直接翻拍。因為他說他有從國外匯錢
    ，他要給我看他確實有匯這些錢，所以他把照片拿給我看，
    我就拍下來附卷‥他當天有帶手機來，反正他就是要出示他
    有匯錢，證明他的錢有給出去的紀錄等語明確(見本院卷第2
    74、275、276頁)，經查上開匯錢紀錄與告訴人陳德文與老
    宇之手機對話紀錄指示匯款之情形吻合，是偵卷第56頁之匯
    款交易明細畫面翻拍照片，與其原始之交易 明細紀錄相同
    ，均為書面證據，有無證據能力應與一般物證、書證相同。
    被告二人及其辯護人雖爭執上開①至③翻拍照片之證據能力，
    惟前開書證、證物之證據能力，並無證據證明係公務員違背
    法定程序所取得，被告二人雖以無翻拍照片之原始檔案為由
    主張排除，但上開書證、證物之內容係機器之功能，攝錄實
    物形貌而形成之圖像，縱非原始圖檔，亦不礙其翻拍後內容
    之一致，且上開書證、證物之內容與陳德文偵查陳述相符，
    顯是陳德文在有可信之特別狀況下提出，本院審酌前揭文書
    證據、證物，並無顯不可信之情況且無不得作為證據之情形
    ，依刑事訴訟法第158條之4反面解釋及第159條之4之規定，
    應認均有證據能力。被告二人及其等辯護人主張無證據能力
    均非可採。
六、除上述五外，本判決下列所引用卷內之文書證據、證物之證
    據能力部分，並無證據證明係公務員違背法定程序所取得，
    且檢察官、被告二人及其等辯護人於本院亦均未主張排除下
    列文書證據、證物之證據能力，且迄本院言詞辯論終結前均
    未表示異議，本院審酌前揭文書證據、證物並無顯不可信之
    情況與不得作為證據之情形，如上述，均認有證據能力。　
貳、實體方面：
一、訊據被告均矢口否認有何檢察官所指犯行，其等答辨各如下
    ，分述之
(一)被告乙○○辯稱：我是透過大象陳右翔認識陳德文，是陳右翔
    要我接待陳德文。107年12月14日下午4、5點，我與陳德文
    在內湖「星巴克」談論我國開公司的法規流程。到了下午7
    、8點，廖敏喬也到星巴克，陳德文就以吃飯為由，邀約 我
    一起去，所以我們3人搭一台計程車到金碧酒店。到了之後
    ，陳德文要我跟泊車人員說他已經訂好包廂，泊車人員就讓
    我們上去了。我們在案發地點單純歡唱飲酒，沒有聊任何有
    關公事話題。大約下午9、10點，突然有數名男子進入包廂
    ，叫陳德文「大戶」，問他為何會來，陳德文說「阿財及阿
    虎，我來問一下在臺灣開公司的事情」。接著他們聊天、喝
    酒，雙方沒有爭執，相處很愉洽，沒有聽到討論債務，只有
    聽到陳德文邀約這4人前往菲律賓，沒有異狀。又過1小時以
    上，陳德文表示這裡的小姐上的太慢，不好玩，要換一家續
    攤，還邀我共同前往，我也同意。我不知道廖敏喬為何先走
    ，也沒有聽到陳德文叫她離開。期間我目睹陳德文要去包廂
    内廁所時，自行摔倒，由這4名男子靠過去攙扶。後來我們
    換到金坊酒店，對方一名男子陪同我搭計程車，陳德文則隨
    同另3名男子在金碧酒店前穿越林森北路至另一側的白色轎
    車走去。到金坊酒店，他們相處愉洽，沒有爭執或鬥毆。因
    為喝的夠多，陳德文提議結束。沒有人限制陳德文自由，他
    們在2間酒店都玩得很開心。檢察官用來證明我犯罪的證據
    ，大多是推測，沒有證據可以直接證明我有本案犯行。案發
    當時，我的手機也被闖進來的人要求交出，沒有辦法報警，
    事後也是不敢報警，若以同樣邏輯，廖敏喬先離開現場，她
    也沒有報警，為何沒有認為她涉案？而陳德文在臺灣的行程
    不只我知道，且廖敏喬、陳昱成也知道陳德文的綽號是「大
    戶」。廖敏喬一下說對方進入包廂時，將我與陳德文、廖敏
    喬的手機均收走，卻又表示我過程中曾經到廁所打電話，此
    部分有矛盾；廖敏喬說對方將手機收走後拒絕返還、限制其
    不得離開，卻在所謂陳德文遭受攻擊後，反而允許廖敏喬拿
    回手機離開現場，怎會在行兇前不讓廖敏喬離開，行兇後反
    而讓她自行離開？且廖敏喬一方面表示在對方進入包廂時我
    曾表示驚嚇，並在陳德文遭受攻擊時出言勸阻，卻又推測我
    可能是佯裝受驚嚇，根本毫無根據，不足採信。我合理懷疑
    是陳德文自導自演向我訛詐，否則陳德文為何至今均不願出
    庭且不願提供相關金流資料作為證據。我也想與陳德文對質
    ，但他從頭到尾都沒有出現，我對於檢察官的推論感到遺憾
    和失望，實際上沒有證據證明我是犯罪者，但是在過程中檢
    察官一直說我就是犯罪者，我感受非常不好云云。
(二)被告甲○○辯稱：
　　107年12月14日我與朋友去金碧酒店附近吃飯，遇到胖哥他
    們三人，我是做工地的，常見到胖哥在工地走動，我和胖哥
    一起去金碧酒店是希望藉此獲得更多工作機會。我們在包廂
    內喝酒沒有看到有人被毆打，也沒有看到打鬥，我酒量不好
    ，也喝的蠻醉的，與陳德文說話的經過都忘了。陳德文的說
    詞都是偵查檢察官以單一誘導的指認讓他以為我有參與，且
    他說我有拿小刀出來，也和廖敏喬的證述矛盾。陳德文沒有
    在離開金坊酒店即刻就醫，而係隔了將近一天。以他所受的
    傷勢多為擦挫傷，無法排除他是因為酒醉跌倒所造成，這與
    被告乙○○說陳德文曾經在包廂內跌倒相符。再者，廖敏喬在
    距離案發較近的偵查中無法明確說明我做了什麼事情，且明
    確證述除了我以外，其餘三人都有推擠陳德文及言語恐嚇。
    不料廖敏喬卻在事隔二年後的審判中說我有和陳德文拉扯，
    並且在詰問過程中說詞反覆。所以應該以偵查中證述為準。
    另外，陳德文提出所謂遭恐嚇而匯款的相關手機截圖資料，
    看不出到底有沒有匯款，縱使有匯款，也不知道陳德文與其
    他三名男子是不是有債務糾紛才匯錢。且更看不出這些匯款
    與我有什麼關係。陳德文如果要提出證據，只要向銀行調閱
    交易明細即可，但從事發後到一審辯論終結都拿不出來，讓
    我不得不懷疑云云。　　
二、經查：
(一)證人陳德文於警詢及詢問時證稱：我來臺灣是健檢旅遊，經
    過友人介紹認識被告乙○○，與被告乙○○於107年12月14日下
    午5時許左右在咖啡廳聊天，談及我要在臺灣投資設立公司
    的細節。大約聊了1個半小時左右，被告乙○○說要招待我去
    酒店喝酒，於是我又另邀了廖敏喬陪我一起去。107年12月1
    4日下午8時許左右，我們一起抵達被告乙○○安排的金碧酒店
    。進入案發地點約1小時許，突然有四名陌生男子(其中包含
    被告甲○○)進入包廂，跟我說我在菲律賓共和國(下稱菲律賓
    )有人民幣2千萬元的債務需要償還，我說沒有這回事並反問
    他們要幹嘛，但是他們其中一人就突然出拳毆打我，他們堅
    持要我拿出人民幣2千萬元才肯讓我離開，我就站起來跟他
    們說「我就命一條，要馬（嘛）就過來！」，於是三名男子
    便開始毆打我、持空酒瓶砸我頭部，其中沒有動手的男子出
    聲制止毆打，詢問我今晚可以拿多少錢出來，經過討價還價
    ，最終與他們達成先給人民幣35萬元的協議。對方叫我以Sk
    ype加入一個帳號名稱為「NEW富利通」(ID：00000000000)
    的聯絡對象，並跟我說這個人會提供帳戶讓我匯款進去。不
    久金碧酒店的少爺發現異狀進來包廂問是否有事，因為金碧
    酒店是被告乙○○選的，那少爺又有和對方一位年紀較長的人
    攀談，我擔心他們是認識的，因此我沒有跟少爺求救或多說
    什麼。那少爺請我們先行離開，對方就讓我去廁所清洗，之
    後約下午11時許，我跟對方其中三名陌生男子下樓搭上一部
    他們駕駛的自用小客車，前往臺北市○○區○○路0段0號B1，招
    牌是101的酒店(按即金坊酒店)包廂，被告乙○○及對方另一
    名男子也一起進入包廂。我就在該包廂内通知我設立在菲律
    賓的公司財務「老宇」幫我以我經營的「北京青草地方商貿
    有限公司」帳戶分8筆轉帳共人民幣37萬元至對方提供的本
    案帳戶。轉完後，他們又向我說還是要給人民幣2千萬元才
    讓我離開，我再三溝通，一直到107年12月15日上午5時許，
    他們才讓我離開，並由其中一名男子陪我搭乘計程車到我入
    住的君悅酒店。我回君悅酒店後，不太敢出去，只在房間內
    以電話聯繫在臺友人與曾學立律師(原審之告訴代理人，本
    院送達代收人)，一直到晚上時我才決定去醫院看診並報案
    。我認為是被告乙○○跟我聊天後，知道我在菲律賓開公司有
    一定身價，所以設局把我邀約前往酒店，再教唆他人毆打我
    並恐嚇索取錢財。因為我們從咖啡廳到金碧酒店過程中，被
    告乙○○在計程車上與我聊天的内容讓我覺得是有一些企圖性
    ，比如聊我的車子型號、仇人等等，案發前被告乙○○有到案
    發地點廁所打電話，不久就有人進來了，而廖敏喬都一直坐
    在我旁邊(見偵字第5927號卷第45至50、229至232頁)。
(二)證人廖敏喬於原審證稱：我是陳德文的朋友陳昱成（綽號小
    虎）介紹認識陳德文，陳昱成說陳德文的綽號是「大戶」。
    (當天)陳德文先跟朋友去咖啡廳，後來陳德文約我去吃飯，
    我在咖啡廳外面和陳德文、被告乙○○會合搭計程車到酒店，
    是被告乙○○指定要去哪裡的。進包廂後，我們沒有叫小姐。
    陳德文是和被告乙○○聊天，但被告乙○○有三次以上離席去廁
    所講電話，我不清楚對話內容，因為被告乙○○一直和陳德文
    說話，所以她離開去廁所，對話中斷，我就會注意到。過一
    個多小時，就有大約3、4位男子進來，其中有一位就是被告
    甲○○，對方叫我們把手機交出來，帶頭較年長的質問陳德文
    是不是叫大戶、是不是在菲律賓工作、是不是開某牌車、是
    不是在外面有欠錢，對方沒有拿出什麼陳德文欠錢的證據。
    而陳德文承認他是「大戶」，但否認欠錢，並問對方是誰找
    來的。對方與陳德文發生拉扯，被告甲○○也有和陳德文拉扯
    推擠。(詳偵字第5927號卷第85頁上方)照片編號1的男子是
    我說年長帶頭的，他有亮出小刀；照片編號2的與陳德文有
    較多對話；有人打陳德文一巴掌後持酒瓶敲陳德文的頭，那
    個人不是拿刀的人，但究竟是誰我不太記得了。我當時想離
    開，但對方不讓我走。大約半小時後，陳德文開始和對方議
    價，當時陳德文臉上已有流血傷痕，應該是酒瓶打頭造成的
    。衝突過程聲音很大，包廂外面應該聽得到。酒店有一位少
    爺進來問發生什麼事，對方有大聲斥喝，少爺沒說什麼，一
    下子又出去了。後來陳德文有用手機轉帳大約幾十萬元，但
    我只有聽到對話過程，沒有實際看到陳德文匯多少錢、匯到
    哪裡，以及什麼幣別。接近午夜12時，我先行離開，陳德文
    、被告乙○○和對方還在包廂裡面。雖然陳德文被打時，被告
    乙○○在旁邊有驚訝尖叫，且叫對方不要這樣，但因為我們並
    沒有和其他人透露包廂號碼，而被告乙○○在我們到包廂後有
    離開座位去打電話，所以我認為是被告乙○○告訴對方的，驚
    訝是表現出來的等語(見原審卷第309至335頁參照）。　　
(三)黃文志於原審證稱：案發時我擔任酒店幹部，負責帶客人到
    店裡消費。案發當日我在路上遇見一位綽號阿財的男子，他
    問我有沒有推薦什麼酒店，我和他推薦金碧酒店。後來阿財
    用LINE電話打給我訂包廂，是預約時間前沒多久和我訂的。
    根據我收到的消費明細，阿財是訂到A2包廂，至於A5包廂的
    部分我不知情。根據酒店訂位消費的流程，我們幫客人訂包
    廂不會指定哪一個，是酒店人員現場安排。沒有預定的人是
    不能進去酒店，但進去後有沒有消費是另一回事。(詳偵字
    第5927號卷第85頁)第一張照片編號1的男子就是阿財。基本
    上，帶客之後就沒有我的事情，所以案發時我在家裡。金碧
    酒店通知我阿財等人沒有點小姐，且有些人在包廂進進出出
    ，還發生打架事件，我就透過電話問阿財你們是怎樣，但阿
    財沒有說出所以然。我跟阿財說沒有消費就離開(見原審卷
    第336至341頁)。  
(四)吳政哲於警詢證稱：案發時我注意到陳德文所在之案發地點
    (A2包廂)内有發出吵架喧嘩聲，於是先請少爺打給協助訂桌
    的幹部「小阿文」(按即黃文志)，告知情形並請幹部初步了
    解發生何事，如果係私人糾紛就叫客人離去，避免影響店内
    其他客人消費。於幹部了解過程中，我也請少爺敲門叫包廂
    內客人離開店内。A2包廂的客人共一男兩女，(闖進包廂)的
    嫌疑人是訂A5包廂，共四個男人(按即被告甲○○等四人)，也
    是小阿文訂桌。我沒有直接目擊過程，但我已將金碧酒店的
    監視錄影檔案交給警方，根據錄影，被告甲○○等四人是於下
    午8時16分許先進入金碧酒店A5包廂内等候，待陳德文等人
    於下午8時28分許左右進入A2包廂不久，步出A5包廂至A2包
    廂内犯案。之後陳德文等人與被告甲○○等四人約於同日下午
    11時40分許離開A2包廂自一樓離開。甲○○等四人進入A2包廂
    就有聽到爭執吵架聲音，但實際發生何事不曉得，他們一行
    人從A2包廂離開時我只看見一名男子有以手摀著頭(參詳原
    審勘驗錄影筆錄所載，該人係陳德文)，其他人都很正常(見
    偵字第5927號卷第35至41頁)。 　　
(五)經原審當庭勘驗卷附金碧酒店、金坊酒店之監視錄影畫面，
    並製有勘驗筆錄，如下：
　⒈107年12月14日下午11時35分09秒至同日下午11時35分26秒許
    ，陳德文與被告甲○○等四人及被告乙○○依序走出金碧酒店大
    廳，陳德文以白色手帕擦過鼻子後，復將白色手帕靠在頭上
    擦拭。
　⒉107年12月14日下午11時36分00秒至同日下午11時36分10秒許
    ，陳德文與被告甲○○等四人及被告乙○○步出金碧酒店所在大
    廈電梯，陳德文左手持續放在左額頭上。
　⒊107年12月14日下午11時36分05秒至同日下午11時36分59秒許
    ，陳德文與被告甲○○等四人及被告乙○○步出金碧酒店所在大
    廈，站在人行道時，陳德文左額頭上有一道痕跡。被告甲○○
    與陳德文、對方其中二名男子穿越馬路，到對面白色車子。
    對方另一名男子與被告乙○○並未穿越馬路，二人攔一台計程
    車後上車。
　⒋107年12月14日下午11時50分39秒至同日下午11時51分11秒許
    ，被告甲○○等四人、陳德文、被告乙○○等人均出現在金坊酒
    店所在大樓樓下。
  ⒌107年12月14日下午11時50分43秒至同日下午11時51分15秒許
    ，被告甲○○等四人、陳德文、被告乙○○陸續進入金坊酒店。
  ⒍107年12月14日下午11時51分00秒至同日下午11時51分17秒許
    ，陳德文在金坊酒店所在大樓時，左額頭上有一道痕跡。
  ⒎107年12月15日上午4時45分56秒至同日上午4時46分21秒許，
    陳德文步出金坊酒店，走路些許搖晃，與對方其中一名男子
    同搭計程車離去。
(六)且陳德文提出如下證據：⒈其與「NEW富利通」以通訊軟體對
    話之手機截圖(見偵字第5927號卷第54、55頁)。⒉陳德文委
    託「老宇」匯款之通訊軟體對話手機截圖(見偵字第5927號
    卷第57至60頁)。⒊107年12月15日0時（下同)38分25秒、39
    分20秒、39分52秒、40分20秒、40分47秒、41分27秒、41分
    55秒、53分20秒依序匯款人民幣49992、49991、49993、499
    94、49995、49996、49997、20042元至本案帳戶紀錄(見偵
    字第5927號卷第56頁)。⒋國泰醫院診字第E-000-000000號診
    斷證明書，記載陳德文於107年12月16日至該院急診就醫，
    診斷受有頭部、左臉及額頭、頸部、左膝及小腿、左手擦挫
    傷之傷害(見偵字第5927號卷第61頁，下稱本案傷害)等證據
    。依陳德文至國泰醫院急診之病歷所載，其主訴為：「二天
    前被毆」、「二天前喝酒後被人用酒瓶、徒手、及腳攻擊」
    相符(見偵字第5927號卷第202、203頁)。堪認告訴人陳德文
    所證述情節為可採。
(七)綜合前述證人證詞與非供述證據：
　⒈被告甲○○等四人確實於107年12月14日下午9時許，進入案發
    地點，脅令陳德文、廖敏喬等人不准離開且交出手機，並藉
    詞逼迫陳德文匯款到其指定帳戶。但因陳德文拒絕，而與其
    等發生衝突，其中一人先徒手打陳德文巴掌，又持酒瓶砸傷
    陳德文頭部等處，致陳德文受傷，並心生畏懼答應付錢。另
    因金碧酒店人員干涉趕人，一群人改至金坊酒店，陳德文亦
    在金坊酒店V18包廂內，透過其在大陸地區的員工老宇分8筆
    匯款共人民幣37萬元至本案帳戶內。雖然被告甲○○、乙○○否
    認雙方發生衝突，也否認陳德文有遭恐嚇匯款。但除陳德文
    指證歷歷外，根據證人廖敏喬、黃文志、吳政哲之上開證詞
    ，均一致證述案發地點(金碧酒店A2包廂)確有發生喧嘩爭執
    之鬥毆事件。固然被告甲○○等人質疑證人廖敏喬涉案其中，
    說詞不可採信，證人黃文志未在現場，所言均是聽說云云。
    但證人吳政哲為金碧酒店現場負責人，對於該酒店包廂內發
    生喧嘩爭執之鬥毆事件，基於維護酒店聲譽，並避免影響其
    他客人，當會介入處理，最後即由現場負責人吳政哲連絡訂
    包廂之酒店幹部黃文志通知客人離開，而被告甲○○、乙○○及
    告訴人陳德文等人即在此情況下離開金碧酒店A2包廂。倘若
    當夜如被告甲○○、乙○○所言，雙方一團和氣、把酒盡歡，吳
    政哲豈敢無中生有，捏稱自己任職的酒店發生本案？而黃文
    志雖並未在現場，因其仲介綽號「阿財」(即與被告甲○○同
    行之年長者)至金碧酒店消費之幹部，介入處理，通知「阿
    財」等人離開金碧酒店A2包廂之理。是被告二人所稱被告甲○○等四人進入A2包廂後，雙方一團和氣云云，顯非可採。而
    依據監視錄影翻拍畫面所示及證人黃文志於原審所證述，「
    阿財」透過黃文志訂金碧酒店包廂後，於同日先進入金碧酒
    店A5包廂(在A2包廂隔壁)，俟被告乙○○、陳德文、廖敏喬在
    A2包廂一段時間後，於同日21時48分許被告甲○○等四人離開
    A5包廂，闖入A2包廂內，與A2包廂客人衝突鬥毆，而驚動金
    碧酒店少爺出面干涉，並回報吳政哲、通知酒店幹部黃文志
    等節，上開證人證述情節相符，並有監視錄影翻拍畫面在卷
    可查，堪以採認，並可佐認證人陳德文、廖敏喬所證述之憑
    信性甚高，被告二人所辯當天並無發生衝突云云，殊屬卸責
    ，無可憑信。
　⒉其次，參酌前開原審勘驗結果，陳德文於107年12月14日下午
    11時35分許(衝突過後)與被告甲○○等四人步出包廂時，有拿
    手帕摀住額頭之行為，而未摀住時，額頭可見傷痕等情，有
    原審勘驗筆錄所載可證(見原審卷第204至208頁)。陳德文至
    國泰醫院急診時，亦經醫師診斷受有包含額頭、顏面之傷害
    。該診斷結果與監視錄影畫面所示之情狀亦相合。而陳德文
    就診時主訴「二天前被毆」、「二天前喝酒後被人用酒瓶、
    徒手、及腳攻擊」等情，亦與證人陳德文、廖敏喬所證述案
    發經過所受傷害之情節相符。足見告訴人陳德文確實在上開
    遭被告甲○○等四人衝入包廂後之衝突中，遭被告甲○○等四人
    以事實欄所載之方式施暴成傷。是被告甲○○、乙○○辯稱陳德
    文一度因不勝酒力踉蹌跌倒，可能因此受傷云云，殊屬無稽
    。至於辯護人雖認勘驗時所見陳德文額頭上陰影，可能為眉
    心骨頭陰影、或頭髮之陰影云云。惟倘為陰影，必會因燈光
    照射之方向、角度而有變化。但參酌監視錄影畫面所示，所
    謂陳德文額頭之「陰影」，並未因陳德文移動、光線照射方
    向變化，或陳德文所在場景不同（金碧、金坊）而有明顯變
    化。是辯護人所稱額頭上之非傷，是陰影云云為不可採。　
　⒊依告訴人陳德文所證述對方要求以通訊軟體Skype加入帳號名
    稱為『NEW 富利通』，由該人指定匯款之本案帳戶之訊息，之
    後因為金碧酒店包廂內太吵，所以金碧酒店幹部介入而一行
    人離開金碧酒店，前往金坊酒店，之後在金坊酒店包廂內，
    由陳德文連絡公司財務綽號老宇，於翌日凌晨開始分8筆轉
    帳匯款人民幣37萬元至本案帳戶等情，除據證人即告訴人陳
    德文指述歷歷，並有證人即在場人廖敏喬之證詞可佐，且陳
    德文所證述其被迫轉帳匯款之情節，與其所提出與『NEW 富
    利通』之通訊、與綽號「老宇」之通訊內容相互對照，關於
    轉帳匯款畫面是相同的（見偵字第5927號卷第53、57頁)，
    之後該匯款帳戶變動而與上開分8筆轉帳匯款之網路匯款轉
    帳紀錄截圖之帳號相符(見偵字第5927號卷第56、58頁)，且
    陳德文所提出之與『NEW 富利通』、與綽號「老宇」之通訊軟
    體紀錄及轉帳匯款之紀錄截圖之時間，均與本案如事實欄所
    載之被告甲○○等四人在金碧酒店、轉往金坊酒店之時間，及
    後來其中一人陪同陳德文回到投宿之君悅酒店之時間相符，
    除有證人陳德文之證述外，並有監視器錄影翻拍畫面在卷可
    查。是告訴人陳德文所提出之上開轉帳匯款之網路交易明細
    紀錄至堪採信。辯護人雖質疑告訴人陳德文於案發當時是否
    持有行動電話乙事，惟依告訴人在金碧酒店包廂內，被要求
    以通訊軟體Skype加入帳號名稱為『NEW 富利通』(見偵字第59
    27號卷第46頁)，及在金坊酒店包廂內以Skype連繫公司財務
    綽號「老宇」幫我轉帳匯款等情(見偵字第5927號卷第46、2
    31頁)，以及證人陳德文證述：案發時被告甲○○等四人衝入
    金碧酒店A2包廂時先讓在場人交出手機放桌上，一開始我沒
    有配合，就有一兩名男子向我的頂部揮拳，最後我將手機放
    在桌上等情(見偵字第5927號卷第230頁)，以及證人廖敏喬
    於原審證稱「(問：該4名男子進來時，有無要你交出什麼財
    物或是什麼物品交出或放哪？)要我們把手機拿出來。(問：
    你跟乙○○、陳德文都有交出來嗎？)對，都有交出手機‥陳德
    文中間有要拿回手機，但有被制止，但我不知道是何人制止
    ，但不是帶頭的那個」等情(見原審卷第320、321、328頁)
    ，可證告訴人陳德文於案發時，不論在金碧酒店或金坊酒店
    都有攜帶手機可對外連繫等情至明，是此部分辯護意旨洵非
    可取。是告訴人陳德文因被告甲○○等四人有如事實欄欄所載
    之強暴脅迫行為，而心生畏懼，故透過綽號老宇之公司財務
    ，分8筆轉帳匯款共人民幣37萬元至本案帳戶之事實應可認
    定。
  ⒋又按證人所為之供述證言，係陳述其親身經歷之事實內容，
    因是體驗事實後一段期間，才於警詢時或偵查中為陳述，更
    於其後一段期間，方在審判中接受當事人之詰問。受限於個
    人主觀記憶能力及還原陳述能力之差異，本難期證人於警詢
    時或偵查中，皆能鉅細無遺，完全供述所經歷之事實內容，
    更無從期待於法院審理時，能一字不漏完整呈現先前所證述
    之全部事項。故詰問規則容許遇有「關於證人記憶不清之事
    項，為喚起其記憶所必要者」、「證人為與先前不符之陳述
    時，其先前之陳述」之情形時，即使為主詰問亦可實施誘導
    詰問（刑事訴訟法第166條之1第3項第3款、第6款參照），
    以喚起證人記憶，並為精確言語表達。則經交互詰問後，於
    綜核證人歷次陳述內容時，包括偵查中、法院審理時之陳述
    ，及於容許警詢陳述做為證據之警詢內容等，自應著重於證
    人對於待證事實主要內容先後陳述有無重大歧異，藉以判斷
    其證言之證明力高低。不得僅因證人所供述部分內容有先後
    不一致，或證人間就同一問題之細節陳述未盡相符，即全盤
    否認證人證言之真實性。故證人之供述前後稍有不符或相互
    間有所歧異，究竟何者為可採，事實審法院非不可本於經驗
    法則，斟酌其他情形，作合理之比較，定其取捨；若其基本
    事實之陳述與真實性無礙時，仍非不得予以採信，非謂一有
    不符或矛盾，即認其全部均為不可採信(最高法院101年度台
    上字第1715號判決意旨可資參照)。查證人廖敏喬於偵查中
    詢問時，雖未能明確證稱被告甲○○於衝突過程中之舉止，而
    在原審審理中還原被告甲○○與陳德文之肢體推擠拉扯行為，
    參見證人廖敏喬在詢問時證稱：「（問：【提示卷附乙○○、
    甲○○照片】此女性是否為你剛提到的乙○○？）照片比較年輕
    ，應該就是我上開說的包廂中乙○○。甲○○為上開所述四名不
    詳男子中其中一名，但不是年長的那位。但我無法明確證述
    他對陳德文在包廂中做哪些行為」(見偵字第5927號卷第282
    頁)。顯然被告甲○○因未與廖敏喬同在偵查庭之現場，廖敏
    喬亦並未接受更深入之案情詢問，而未對被告甲○○案發現場
    之舉止為陳述。反觀證人廖敏喬在原審審理時，被告甲○○在
    法庭，廖敏喬自可詳細檢視其身型、外貌、言談、聲音，而
    能回憶當日案發情形，且經檢察官、辯護人對案情有深入之
    交互詰問，法院也提示金碧酒店監視錄影翻拍照片，在在能
    幫助其回憶當日案發情形。是其經此程序而供稱之：「是編
    號1的嫌疑人拿刀，帶頭的人也是編號1，就是我剛剛一直說
    比較年長的那個人。拿酒瓶、打巴掌我沒有印象。我記得嫌
    疑人2比較多在跟陳德文對話、溝通。但我還是不記得甲○○
    在現場做了什麼。」、「（問：但妳是否真的可以確定甲○○
    有在現場跟陳德文拉扯？）答：是」等語，其回答明確、知
    與不知間，毫無猶豫，堪採為真實。其次，廖敏喬、陳德文
    均稱是在金碧酒店聯絡老宇匯款(比對刑事現場照片編號15
    至20監視器翻拍照片所示時間為同日23時41分許，及刑案蒐
    證照片編號8與綽號「老宇」之對話紀錄時間為同日22時49
    分起，堪信陳德文在金碧酒店有與老宇有連繫之事實)，前
    述轉帳匯款交易明細紀錄之時間為陳德文身在金坊酒店之時
    （依刑案蒐證照片編號07與刑案照片編號36之監視器翻拍畫
    面可知轉帳時間發生於翌日凌晨在金坊酒店包廂內，應與事
    實相符)。顯然告訴人連絡綽號老宇之人匯款轉帳之事實，
    發生在廖敏喬離開金碧酒店之後。矧以證人廖敏喬在場僅聽
    聞陳德文與被告甲○○等四人之對話，並看到陳德文有操作手
    機等情節，因而推定陳德文在金碧酒店當場匯款（見證人廖
    敏喬原審證詞，詳原審卷第314頁)。而陳德文雖在金碧酒店
    連絡綽號老宇轉帳匯款，但陳德文於偵查中亦證稱：匯款程
    序要隔天才會完成等情。因此關於匯款完成之時間應以陳德
    文所提出之匯款明細紀錄所示時間為準(詳刑案蒐證照片編
    號07)。據上，告訴人陳德文轉帳匯款之時間及地點事證明
    確，縱使證人廖敏喬上開陳述，與前述事實有若干出入，亦
    不足以為被告等有利之證據。
　⒌至於當金碧酒店人員進入金碧酒店A2包廂時，陳德文並未求
    救，之後也與被告甲○○等人一起步行乘車轉往金坊酒店之原
    因，業據陳德文陳稱因為感覺對方與金碧酒店人員認識，怕
    對方是一夥，因此不敢求救等語。審酌告訴人陳德文是大陸
    地區人民，在臺灣地區突遭不明人士施暴脅迫轉帳匯款，在
    孤立無援之下，基於身體及性命安危考慮，放棄向酒店人員
    求救，尚符合常情。被告甲○○之辯護人辯護稱，陳德文並未
    受到拘束，是自願跟著一起行動，並無恐嚇情事云云，顯與
    事證相違而難採信。被告甲○○又辯稱：伊是臨時遇見胖哥等
    人，為求獲得工作機會才一起到金碧酒店云云。但告訴人陳
    德文、證人廖敏喬均明確證稱被告甲○○除與阿財等人一起行
    動外，也在衝突發生時，與其他人一起動手推擠拉扯陳德文
    。足認被告甲○○與其他人(包含被告乙○○)並非於當日巧遇，
    而是早有犯意聯絡、行為分擔，否則被告甲○○為何未在衝突
    發生時袖手旁觀、或離開是非之地，甚至仗義執言，阻止衝
    突？反而加入衝突拉扯之中、與阿財等人同聲一氣並全程參
    與，凡此可證被告甲○○與其他人有共犯上開犯行之事證明確
    ，所辯俱不足採，事證明確，應予論處。
  ⒍觀諸刑案現場照片編號10、11之監視錄影翻拍畫面（見偵字
    第5927號卷第81、83頁)所示，被告乙○○(即Sophie Lin)於
    同日20時28分許，與告訴人、廖敏喬一起進入金碧酒店，而
    被告乙○○一人在廖敏喬與告訴人之前頭行，並參酌證人陳德
    文於詢問時稱「乙○○說要招待我去酒店，我有車子和司機，
    但乙○○說她有叫計程車，我們三人一起坐計程車去酒店‥酒
    店是乙○○指定的」(見偵字第5927號卷第230頁)，及證人廖
    敏喬亦證稱「‥我們(指與告訴人陳德文)約在星巴克前會合‥
    之後乙○○要求搭計程車，我以為要去吃飯‥計程車上乙○○才
    說要帶我們去她指定的酒店，因為陳德文是觀光客，他對台
    灣不熟，就由乙○○決定要去哪裡吃飯。」等節(見偵字第592
    7號卷第281頁)，可證告訴人陳德文及廖敏喬證述：當晚到
    金碧酒店A2包廂喝酒，是被告乙○○藉口招待飲宴等情，應堪
    採信，是告訴人前往金碧酒店，遭被告甲○○等四人恐嚇取財
    之地點，為被告乙○○所指定乙情已明。矧以上述監視器錄影
    畫面所示(刑案現場照片編號01至14之監視器翻拍照片，見
    偵字第5927號卷第85頁)及證人黃文志證述：「阿財」向黃
    文志訂包廂後，經其觀看監視器得知於同日20時16至18分許
    ，先於被告乙○○、陳德文與廖敏喬等人進入金碧酒店A5包廂
    後，直至同日21時48分許被告甲○○等四人(其中一人為阿財)
    離開A5包廂，闖入A2包廂內，與在A2包廂之陳德文發生衝突
    等情明確；而證人吳政哲證稱金碧酒店之A2、A5包廂均是綽
    號「小阿文」之黃文志所訂的包廂等情(見偵字第5927號卷
    第37頁)，可知被告甲○○等四人先進入金碧酒店的A5包廂，
    之後轉進A2包廂，並製造衝突是預先策畫之犯案情節，而被
    告乙○○與告訴人陳德文、廖敏喬進入金碧酒店A2包廂，則是
    被告乙○○藉口招待其等二人而帶至現場(如上述)，可知被告
    乙○○與被告甲○○等四人中之阿財有直接之接觸，始能形成訊
    息互通之管道，而於金碧酒店A2包廂內，發生衝突爭執拉扯
    後，最後達成告訴人陳德文匯款35萬元(後來匯款為37萬元)
    後。另查：告訴人陳德文於警詢稱：「我在與綽號號Sophie
     Lin(按即被告乙○○)之女性友人喝咖啡聊天時，有透露我的
    臨時外號【阿戶】給對方，這個外號是我來台灣第一次使用
    ，所以當下只有她知道，但是案發當時該四名陌生男子衝入
    包廂内就喊了我的這個臨時外號，所以我認定他們跟綽號So
    phie Lin之女性友人互相認識並共同犯案，而且案發前Soph
    ie Lin有到廁所通訊，不久就有人進來了，然而廖小姐都一
    直坐在我旁邊」(見偵字第5927號卷第49頁)，參照被告乙○○
    於警詢時亦稱「(問：陳德文來臺係否有自稱「阿戶(同音)
    」？)我有聽過，但不清楚怎麼書寫這別名‥‥(問：陳德文指
    稱，渠至臺灣，第一次使用(阿戶)別名，上記4名犯嫌進入
    金碧酒店包廂内，卻能直指這個別名稱呼陳德文，你有無任
    何意見？)我不認識這4名犯嫌，事後我也沒有接觸過這4名
    犯嫌，我也是第一次認識陳德文，我也沒有向任何人透漏陳
    德文行蹤。」(見偵字第5927號卷第12頁反面、15頁)，可見
    僅有被告乙○○得知陳德文在台灣第一次使用之臨時外號「阿
    戶」，而嫌犯即本案被告甲○○等人，衝入金碧酒店A2包廂時
    ，即以「阿戶」外號稱呼陳德文等情，可見被告甲○○等人得
    知陳德文之臨時外號「阿戶」之唯一管道，為由被告乙○○處
    始能得知甚明。辯護人為被告辯護稱，陳德文的綽號不單被
    告乙○○知悉，廖敏喬、陳昱成亦均知悉云云，惟查；證人廖
    敏喬於原審係證稱「(問：你如何稱呼陳德文？)稱呼他的綽
    號『大戶』，是陳德文跟我說的，小虎(即陳昱成)也有跟我說
    」(見原審卷第318頁)，顯然陳德文告訴廖敏喬及陳昱成其
    綽號叫「大戶」，但與被告乙○○見面，則向其稱自己外號叫
    「阿戶」，足見「阿戶」是告訴人陳德文臨時外號，且是第
    一次向被告乙○○介紹時使用，應可確定，是此部分辯護意旨
    顯不足採。再，告訴人陳德文要求讓被告乙○○與廖敏喬離開
    ，被告甲○○等四人僅同意讓廖敏喬一人離開，而要求留下被
    告乙○○(見偵字第5927號卷第46頁告訴人陳德文警詢筆錄)，
    而證人廖敏喬亦證稱被告乙○○在金碧酒店A2包廂時，先後3
    次以上離席到廁所打電話(見原審卷第311頁)，及證述：我
    們沒有和其他人透露包廂號碼，而乙○○有離開座位去打電話
    的行為(見原審卷第315頁)，並有證人廖敏喬於當日23時30
    分許一人離開金碧酒店之監視器翻拍畫面(見偵字第5927號
    卷第87頁)，可證被告甲○○等四人要求被告乙○○留下，並於
    事後與被告甲○○等四人、告訴人陳德文轉往金坊酒店時亦一
    同前往，然被告乙○○卻並未與陳德文同搭一輛自用小客車以
    方便監控，反令被告乙○○與其中一位共犯同搭乘計程車，形
    成不利監控被害人之行蹤的局面，而與常情有違，足見被告
    乙○○並非無端涉入本案，亦非如廖敏喬般只是偶然在場。又
    參酌告訴人陳德文在金碧酒店A2包廂，遭突如其來之被告甲○○等四人要求交出手機，繼而要求告訴人償還莫須有債務不
    成，竟暴力相向致告訴人受傷，過程中，尚且因包廂內發生
    衝突爭吵喧鬧聲過大，遭酒店幹部介入要求離開酒店等情節
    (均詳事實欄所載)，被告乙○○竟稱告訴人與被告甲○○等人一
    團和氣云云(前揭辯解之情詞)，顯見其蓄意包庇隱暪被告甲○○等四人之犯行，如此之應訊態度同可佐證，其因與被告甲○○間有犯意聯絡及行為分擔之而有隱暪案情之動機。益見被
    告乙○○與被告甲○○等四人事前即有犯意聯絡，並行為分擔，
    先由被告乙○○藉口邀陳德文至金碧酒店，並以不詳方式告知
    被告甲○○等四人，俾被告甲○○等人遂其犯行。雖被告乙○○否
    認參與，說包廂是陳德文訂的，當天雙方愉快融洽，是金碧
    酒店小姐上的太慢，陳德文才換地點云云，則均與事證不侔
    而不足採。至於證人廖敏喬證稱被告乙○○在陳德文遭酒瓶砸
    傷時，也面露驚恐、還叫對方不要這樣等語。凡上之現場反
    應，究係基於何等心理作用為之，或是基於假裝與告訴人陳
    德文同為無辜受害之人，或是被告甲○○等人以酒瓶砸告訴人
    之舉動，超過被告乙○○臨場想像【此不影響恐嚇取財共犯之
    成立】，尚不足資為有利被告乙○○之認定。另被告乙○○辯護
    人辯稱，如依廖敏喬所證：被告甲○○等四人進入A2包廂後，
    被告乙○○也交出手機，仍然以被告乙○○可以偷偷到廁所打電
    話給被告甲○○等四人通風報信，前後矛盾云云。然被告乙○○
    3次離席到廁所打電話，是在被告甲○○等人衝入A2包廂之前
    ，而被告甲○○等人要求A2包廂內之陳德文、廖敏喬及被告乙○○交出手機，是被告甲○○等人衝入A2包廂之後，從而可見證
    人廖敏喬之證詞並無矛盾可言。辯護人所言及被告乙○○之辯
    解，顯係誤會。至於被告乙○○為撇清自己未涉案，基於推測
    對其他人涉案，甚至懷疑告訴人自導自演之各種辯解之詞，
    均與事證及事理有違，均不足採。據上，被告乙○○和被告甲○○等四人有犯意聯絡、行為分擔等節已臻明確，所辯俱不足
    採，應依法論處。
三、被告二人行為後，刑法第346條於108年12月25日修正公布，
    由「意圖為自己或第三人不法之所有，以恐嚇使人將本人或
    第三人之物交付者，處6月以上5年以下有期徒刑，得併科1
    千元以下罰金。以前項方法得財產上不法之利益，或使第三
    人得之者，亦同。前二項之未遂犯罰之。」修正為「意圖為
    自己或第三人不法之所有，以恐嚇使人將本人或第三人之物
    交付者，處6月以上5年以下有期徒刑，得併科3萬元以下罰
    金。以前項方法得財產上不法之利益或使第三人得之者，亦
    同。前二項之未遂犯罰之。」此一修正，係因本罪於72年6
    月26日後並未修正，故本次依刑法施行法第1條之1第2項本
    文規定將罰金數額修正提高30倍，以增加法律明確性，並使
    刑法分則各罪罰金數額具內在邏輯一致性。是無論修正前後
    ，罰金刑部分均無實質上之變更，茲逕行適用修正後之現行
    規定。另刑法第304條於108年12月25日亦修正公布，與前述
    說明同一理由，無論修正前後，均無實質上之變更，亦逕行
    適用修正後之現行規定。
四、核被告甲○○、乙○○二人所為，均係犯刑法第346條第1項恐嚇
    取財罪、第304條第1項強制罪。被告乙○○、甲○○與「阿財」
    及另二真實姓名年籍不詳之成年男子有犯意聯絡、行為分擔
    ，應論以共同正犯。被告甲○○、乙○○等人以一行為觸犯前述
    二罪名，且被告等以一行為同時使陳德文、廖敏喬二人行無
    義務事，均為想像競合犯，應依刑法第55條規定，從一重之
    刑法第346條第1項恐嚇取財罪論。本件被告甲○○等人除起訴
    書所載恐嚇取財犯行外，尚以脅迫使廖敏喬、陳德文行「交
    出手機」、「留在案發現場」之無義務事，涉犯刑法第304
    條第1項強制罪，公訴意旨雖未論及，但業經到庭之檢察官
    予以補充，法院已當庭依刑事訴訟法第95條規定，告知被告
    二人及其等辯護人俾渠防禦，被告與辯護人等對此均無意見
    ，且此部分與起訴之恐嚇取財部分，係想像競合犯，屬裁判
    上之一罪，應為起訴效力所及，自得併予審理。　　
五、原審認被告甲○○、乙○○有其事實欄所載之罪，犯罪事證明確
    ，審酌被告甲○○、乙○○等人設局威逼告訴人陳德文交付鉅款
    ，陳德文起初不從，被告等人竟毆打陳德文成傷（傷害部分
    包含於恐嚇取財罪之強暴行為內)，使陳德文因恐懼而轉帳
    匯款人民幣37萬元始得脫身等如事實欄所載之犯罪動機、手
    段及目的，而被告甲○○、乙○○等遭警方循線查知後，始終不
    願坦然面對所為，全盤否認，未見悔意，犯後態度欠佳。考
    量上情與被告甲○○、乙○○均分擔犯行之一部，並其等之素行
    ，有本院被告前案紀錄表在卷可查，及其等家庭經濟狀況、
    智識程度(詳本院卷第481頁)等一切情狀，各量處有期徒刑1
    年等旨。經核原判決認事用法俱無違誤，量刑亦稱妥適，被
    告甲○○、乙○○提起上訴，猶執上開情詞否認犯罪，其等所辯
    均不可採，被告甲○○、乙○○上訴均核無理由，應予駁回。
六、末查原判決認告訴人陳德文固於本案受有人民幣37萬元之損
    失，但無證據證明被告甲○○、乙○○二人，已從其他共犯中受
    有多少犯罪所得，或與之擁有共同處分之權，認此部分尚無
    從依據刑法沒收相關規定予以沒收等旨，經核尚無違誤，應
    予維持，附此敘明。
據上論斷，應依刑事訴訟法第368條，判決如主文。
本案經檢察官王繼瑩提起公訴，檢察官劉成焜到庭執行職務。
中　　華　　民　　國　　111 　年　　8 　　月　　2 　　日
                  刑事第十三庭  審判長法　官  洪于智
                                      法　官  黃玉婷
                                      法　官  黃惠敏
以上正本證明與原本無異。
不得上訴。
                                      書記官  吳錫欽
中　　華　　民　　國　　111 　年　　8 　　月　　3 　　日